【裁判字號】    98,重訴,430
【裁判日期】    990825
【裁判案由】    侵權行為損害賠償
【裁判全文】
臺灣臺北地方法院民事裁定             98年度重訴字第430號
原      告  庚○○
            戊○○
前列二人共同
訴訟代理人  孫劍履律師
複代理人    張孝詳律師
被      告  丁○○
            乙○○
            甲○○
            丙○○
            己○○
前列五人共同
訴訟代理人  吳玲華律師
複代理人    林士祺律師
上列當事人間請求侵權行為損害賠償事件，原告提起附帶民事訴
訟，經本院刑事庭以97年度重附民字第66號裁定移送前來，本院
裁定如下：
    主  文
原告之訴及假執行之聲請均駁回。
訴訟費用由原告負擔。
    理  由
一、按因犯罪而受損害之人，於刑事訴訟程序得附帶提起民事訴
    訟，對於被告及依民法負賠償責任之人，請求回復其損害；
    法院認附帶民事訴訟確係繁雜，非經長久時日不能終結其審
    判者，得以合議裁定移送該法院之民事庭，刑事訴訟法第48
    7條第1項、第504條第1項分別定有明文；又因犯罪而受損害
    之人，於刑事訴訟程序固得附帶提起民事訴訟，對於被告請
    求回復其損害，但其請求回復之損害，以被訴犯罪事實所生
    之損害為限，否則縱令得依其他事由，提起民事訴訟，亦不
    得於刑事訴訟程序附帶為此請求（參照最高法院60年台上字
    第633號判例意旨）；次按刑事庭移送民事庭之附帶民事訴
    訟，僅移送後之訴訟程序應適用民事訴訟法，至移送前之訴
    訟行為是否合法，仍應依刑事訴訟法決定之。移送民事庭之
    附帶民事訴訟於移送前提起時，不備刑事訴訟法之合法要件
    ，即屬民事訴訟法第249條第1項第6款所謂之起訴不備其他
    要件，應以裁定駁回之（參照最高法院44年臺抗字第4號判
    例意旨）。
二、經查：
  (一)原告於本院刑事庭97年度金訴字第8號違反期貨交易法案
      件繫屬中提起本件附帶民事訴訟，請求被告連帶給付原告
      新臺幣（下同）38,236,786元，及自民國94年4月1日起至
      清償日止，按年息5%計算之利息，並願供擔保聲請宣告假
      執行。本院刑事庭嗣於該案審結後，依刑事訴訟法第504
      條第1項前段規定，將該附帶民事訴訟以97年度重附民字
      第66號裁定移送本庭審理。
  (二)查被告因共同違反期貨交易法第82條第1項之經營期貨信
      託事業、期貨經理事業、期貨顧問事業或其他期貨服務事
      業，須經主管機關之許可並發給許可證照，始得營業之規
      定，應依同法第112條第5款之規定處罰，而經本院刑事庭
      以97年度金訴字第8號判決判處罪刑在案，而本件原告主
      張被告之「前行為」乃未經主管機關之許可並發給許可證
      照，即經營期貨信託事業、期貨經理事業、期貨顧問事業
      或其他期貨服務事業，「後行為」則為觸犯刑法第339條
      第2項規定，亦即在交易過程中對原告詐欺取財，且共同
      故意以詐欺及背於善良風俗之方法，侵害原告等之權利，
      並共同違反保護他人之法律，致原告等受有損害，爰依民
      法第184條、第185條等規定請求被告連帶賠償，然本件被
      告被訴之犯罪事實乃渠等未經主管機關之許可並發給許可
      證照，即經營期貨信託事業、期貨經理事業、期貨顧問事
      業或其他期貨服務事業，並不包括原告所指稱之詐欺取財
      行為，有起訴書、刑事判決在卷可按，是原告主張被告有
      詐欺取財之行為，然屬實，亦不在本件被告被訴犯罪事
      實之範圍內，自不得於刑事訴訟程序附帶為此請求；至被
      告違反期貨交易法第82條第1項規定之部分，查期貨交易
      法第1條明定：為健全發展期貨市場，維護期貨交易秩序
      ，特制定本法，而期貨交易法第112條第5款規定所保護之
      法益為社會經濟活動之管理與秩序（最高法院94年度台上
      字第494號刑事判決意旨參照），而非個人法益，是被告
      違反期貨交易法之行為，縱有其事，亦非直接侵害個人法
      益之犯罪，依前開判例要旨，原告於被告違反期貨交易法
      刑事訴訟程序中提起附帶民事訴訟，請求被告連帶賠償，
      亦難認為合法，雖經本院刑事庭裁定移送民事庭審理，因
      其移送後之訴訟程序，既應適用民事訴訟法，即屬同法第
      249條第1項第6款所謂之起訴不備其他要件，自應由本院
      依該規定以裁定駁回之。至原告假執行之聲請，亦失所附
      麗，應併予駁回之。
三、爰依民事訴訟法第249條第1項第6款、第95條、第78條，裁
    定如主文。
中    華    民    國    99    年    8     月    25    日
                  民事第五庭    法  官  陳杰正
以上正本係照原本作成。
如對本裁定抗告須於裁定送達後10日內向本院提出抗告狀，並繳
納抗告費新臺幣1,000元。
中    華    民    國    99    年    8     月    25    日
                                書記官  王怡屏

司法院資訊處製作；財團法人民間司法改革基金會備份。
